【裁判字號】    95,上易,414
【裁判日期】    950817
【裁判案由】    竊盜等
【裁判全文】
臺灣高等法院高雄分院刑事判決         95年度上易字第414號
上  訴  人
即  被  告  丁○○
                    （另案於臺灣屏東監獄竹田分監執行）
            戊○○
上列上訴人因竊盜等案件，不服臺灣屏東地方法院95年度易字第
184 號中華民國95年4 月28日第一審判決（起訴案號：臺灣高雄
地方法院檢察署95年度偵字第610 號），提起上訴，本院判決如
下：
    主  文
原判決關於丁○○部分撤銷。
丁○○連續攜帶兇器竊盜電線，累犯，處有期徒刑貳年拾月。扣
案鐵撬壹支、鐵剪壹支、水果刀壹把、鐮刀壹支、磨刀石壹個、
鐵鉗貳支、油壓剪參支、鐵條捌支及手套壹個均沒收。
戊○○上訴駁回。
    事  實
一、丁○○前於民國90年間，因偽造文書等案件，經原審以89年
    度訴字第683 號判決判處有期徒刑6 月確定，嗣再因違反毒
    品危害防制條例案件，經原審以90年度訴字第356 號判決判
    處應執行有期徒刑1 年確定。丁○○自90年11月20日入監接
    續受刑，於91年12月24日假釋出監，迄92年4 月21日縮刑期
    滿，其假釋未經撤銷而視為執行完畢。詎丁○○不知悔改，
    又再犯竊盜罪，經原審於94年10月18日以91年易字第266 號
    判決判處有期徒刑8 月，並於同年11月14日確定（執行中）
    。惟其仍未心生警惕，竟基於意圖為自己不法所有之概括犯
    意，連續於附表一所示之時間、地點，攜帶其所有、客觀上
    可供為兇器使用之鐵撬、鐵剪、水果刀、鐮刀各1 支、磨刀
    石1 個、鐵鉗2 支、油壓剪3 支、鐵條8 支及非屬兇器之手
    套1 個，攀爬至臺灣電力股份有限公司（以下簡稱臺電公司
    ）之電線桿上，剪斷附掛之電線後予以竊取（電線種類、長
    度如附表一所示），並於得手後，在屏東縣屏東市○○○○
    道往高雄縣大樹鄉倍力橋旁河堤旁某處產業道路，以鐮刀削
    去外皮，再將其銅線及削下之外皮攜往屏東縣屏東市○○○
    路○ 段331 巷21之2 號之「勇盛開發企業有限公司」（下稱
    「勇盛公司」）及其他不詳處所變賣圖利。嗣於95年1 月15
    日（原審誤載為94年11月15日）上午11時許，丁○○駕駛Ｚ
    Ｕ─5849號自小客車（乙○○所有），在屏東縣屏東市香揚
    巷與民生路口前載運電纜時，為警攔檢而查獲上情，並在車
    內扣得丁○○所有之鐵撬、鐵剪、水果刀、鐮刀各1 支、磨
    刀石1 個、鐵鉗2 支、油壓剪3 支、鐵條8 支、手套1 個及
    如附表二編號1 至6 所示之電纜線外皮及銅線合計232 公斤
    （電纜線外皮及銅線已發還臺電公司）；另在「勇盛公司」
    經營之資源回收場內，扣得買賣契約書3 紙（丁○○冒用其
    兄黃連旺名義為出賣人與勇盛公司所簽訂，丁○○行使偽造
    私文書之犯嫌並未經檢察官起訴）及丁○○所出售予勇盛公
    司之去皮銅線30公斤（如附表二編號7 ，已發還臺電公司）
    。
二、案經屏東縣政府警察局移送臺灣屏東地方法院檢察署檢察官
    偵查起訴。
    理  由
壹、被告丁○○部分：
一、訊據被告丁○○矢口否認有何上開竊盜犯行，辯稱：伊向乙○○借ＺＵ─5849號自小客車時，乙○○說車子在許紹德那
    裡，伊就去許紹德處開車，去開車時見到車上有扣案如附表
    二所示之物，許紹德就說東西是乙○○拜託伊去賣的，後來
    為警查獲時，乙○○及其女友均在場，警察就說要辦一個或
    辦三個，但伊沒有承認係伊偷電纜，伊只是協助辦案云云。
    惟查：
  (一)前開事實業據被告丁○○於警詢、檢察官偵訊、原審受理檢
    察官聲請羈押訊問、及原審調查、審理時供承不諱（見屏東
    縣警察局屏警刑偵二字第0950010823號卷【下稱警卷】第6
    至8 頁、83至85頁、119 至120 頁、偵卷第7 、8 、29、37
    頁、聲羈卷第5 頁、原審卷第22頁正反面、第25頁反面），
    且被告丁○○有將竊取所得之去皮銅線賣給勇盛公司之事實
    ，亦據被告丁○○自白在卷，核與勇盛公司會計戊○○於警
    詢之陳述相符（見警卷第17至20頁），並有贓物認領保管單
    1 紙、屏東縣警察局扣押筆錄、扣押物品目錄表各2 分、買
    賣契約書原本3 紙、屏東縣政府營利事業登記證影本1 份及
    照片73幀附卷供憑（見警卷第30、31、33、34、36、38、40
    、45至61頁），並有鐵撬、鐵剪、水果刀、鐮刀各1 支、磨
    刀石1 個、鐵鉗2 支、油壓剪3 支、鐵條8 支及手套1 個扣
    案可佐。
  (二)被告丁○○於本院行準備程序時辯稱：本件係乙○○所竊取
    ，查獲時係乙○○叫伊扛罪，且警員說是要辦一個或三個，
    伊才承認東西是伊所有云云（見本院卷第32、33頁），然經
    本院傳喚乙○○到庭詰問，證人乙○○否認有竊取電纜及要
    求被告丁○○承擔犯行後（見本院卷第100 頁），被告丁○○於本院審理庭又改稱：那天伊去向許紹德拿車時，問許紹
    德車上東西怎麼來，許紹德說是乙○○要伊賣的，乙○○沒
    有要伊扛罪云云（見本院卷第101 、102 頁），被告丁○○
    先以扣案之贓物是乙○○的，且係乙○○要伊扛罪為由否認
    本件犯行，及至乙○○到庭作證，又稱乙○○沒有要伊扛罪
    ，伊是因許紹德說東西是乙○○的，才這樣說的，被告丁○○前後所述已有不符，亦與證人乙○○證述內容不符。復佐
    以證人即查獲警員丙○○、甲○○於本院均作證稱：沒有跟
    被告丁○○說要辦一個或辦三個，且本件於查獲當天是被告
    丁○○主動帶警員去現場看，後來借提出來訊問時，雖有先
    向台電公司索取相關資料，但根據台電公司提供之資料，根
    本無從確定地點，仍舊是由被告丁○○帶同警員前往現場指
    認，再依照被告丁○○之供述去比對台電公司之資料，才確
    定被竊電纜之位置何在等語（見本院卷第105 、106 頁），
    益證被告丁○○於警詢為認罪之陳述，並非因警員或證人乙○○要求頂替，才承認犯罪。況本件被告丁○○若係因警員
    或證人乙○○之故，始承認犯行，為何於檢察官偵訊、原審
    法院審理時仍承認犯行，且從未提及有替人承擔犯行之事？
    被告丁○○所辯尚難採信。
  (三)被告丁○○雖另辯稱伊有受過傷，不可能去偷電纜線云云。
    惟查被告丁○○提出之國仁醫院、寶建醫院診斷証明書僅能
    證明被告丁○○於94年8 月12日因頭部外傷、顏面撕裂傷、
    右肩挫傷前往國仁醫院住院治療，於翌日出院，嗣於同年月
    16、19日、9 月8 日返院門診治療，及於94年11月15日因頭
    部外傷併腦挫傷、氣腦、眼球挫傷、顱骨骨折、左眉撕裂傷
    、下唇撕裂傷、左膝擦傷等傷害住院診療，迄94年11月21日
    出院，此有診斷証明書2 紙附卷可稽（見本院卷第37、38頁
    ），惟此僅能證明被告丁○○受有前開傷害，及於前開時段
    住院，尚難據此證明被告丁○○沒有竊取附表一所示之物。
  (四)綜上所述，被告丁○○前開辯解不足採信，本件事證明確，
    被告丁○○犯行堪以認定。
二、按所謂兇器，其種類並無限制，凡客觀上足對人之生命、身
    體安全構成威脅，具有危險性之物品均屬之，且只須行竊時
    攜帶即為已足，不以行為人初有行兇之意圖為必要。查被告
    丁○○攜往竊取電纜線地點之鐵撬、鐵剪、水果刀、鐮刀各
    1 支、磨刀石1 個、鐵鉗2 支、油壓剪3 支及鐵條8 支等工
    具，分別為金屬及石材，其質地堅硬者有之，其刀刃鋒利者
    亦有之，茲有照片2 幀附卷可考（見警卷第47頁），其等足
    以對人之生命、身體安全構成威脅，在客觀上具有危險性，
    應屬刑法第321 條第1 項第3 款所稱之兇器。被告丁○○攜
    帶上開金屬及石材工具，前往竊取臺電公司之電纜線，核其
    所為，係犯電業法第105 條之竊盜電線罪，應依刑法第321
    條第1 項第3 款之攜帶兇器竊盜罪處斷。起訴書漏未斟酌被
    告丁○○竊盜之物品係電纜線，而漏未記載電業法第105 條
    之罪名，應予補敘。被告丁○○行為後，刑法第56條連續犯
    之規定，業於94年1 月7 日修正公布刪除，並於95年7 月1
    日施行，則被告丁○○之犯行，因行為後新法業已刪除連續
    犯之規定，此刪除雖非犯罪構成要件之變更，但顯已影響行
    為人刑罰之法律效果，自屬法律有變更，依新法第2 條第1
    項規定，比較新、舊法結果，仍應適用較有利於被告之行為
    時法律即舊法論以連續犯（最高法院95年第8 次刑事庭會議
    決議參照）。是被告丁○○前後數次竊盜行為，時間緊接，
    所犯罪名相同，顯係出於概括犯意反覆為之，為連續犯，爰
    依刑法第56條之規定以一罪論，並加重其刑。又被告丁○○
    前有如事實欄所示之科刑及執行情形，有臺灣高等法院被告
    前案紀錄表附卷足憑（見本院卷第20頁正反面、第21頁反面
    ），茲於5 年以內再故意犯本件有期徒刑以上之罪，不論依
    修正前之刑法第47條，或修正後之刑法第47條第1 項之規定
    ，均構成累犯，對被告丁○○而言並無有利或不利之情形，
    自不生新舊法比較之問題，應逕依修正前之刑法第47條，論
    以累犯，並加重其刑，且因其同時有兩項刑之加重事由，應
    依法遞加之。被告丁○○於附表一編號1 至5 所載時地之竊
    盜事實，雖未據檢察官提起公訴，然此部分與經檢察官起訴
    判決有罪部分，有連續犯之裁判上一罪之關係，本院自應就
    屬於裁判上一罪之該部犯罪事實一併加以裁判。
三、原審據以論處被告丁○○罪刑，固非無見；惟查：被告丁○○於94年11月15日零時18分許因車禍送往寶建醫院診療住院
    ，至同年11月21日出院，在此段住院期間，被告丁○○並無
    請假外出之紀錄，此有寶建醫院95年7 月14日（九四）寶建
    醫字第0306號函暨其檢附之病歷影本附卷可稽（見本院卷第
    65至74頁），被告丁○○既於上開時間住院治療，當無於94
    年11月15日，前往屏東縣麟洛鄉，竊取原審判決附表一編號
    6 之ＰＶＣ22平方風雨線之可能，是原審認被告丁○○就此
    部分亦犯罪，自有未合。又被告自92年4 月29日加入屏東縣
    泥水業職業工會被查獲，有勞工保險局書函可證（本院卷第
    40頁），故其稱有工作，但於經濟壓力下始犯本罪，尚非全
    部不可採，原審認其有犯罪習慣，而為刑前強制工作之諭知
    ，亦有未洽。被告丁○○上訴意旨否認犯罪，指摘原判決不
    當，固無理由；惟原判決既有上開可議之處，自應由本院將
    原判決關於被告丁○○部分撤銷改判。審酌被告丁○○之智
    識程度、前曾有收受贓物、偽造文書、違反毒品危害防治條
    例及竊盜等多項犯罪前科，素行不端；及其犯罪之動機、目
    的、手段、行竊電纜次數多達15次，竊取之電纜數量龐大，
    非僅造成臺電公司之設備損失，且足以影響用電戶之權益，
    犯後雖於警偵訊、原審坦承犯行，惟至本院否認犯行等一切
    情狀，量處如主文第2 項所示之刑，以資懲儆。扣案鐵撬、
    鐵剪、水果刀、鐮刀各1 支、磨刀石1 個、鐵鉗2 支、油壓
    剪3 支、鐵條8 支及手套1 個均為供被告丁○○犯罪所用之
    物，且為被告丁○○所有，已據其供明（見警卷第6 頁、偵
    卷第7 頁），爰依刑法第38條第1 項第2 款之規定併予宣告
    沒收。
四、公訴意旨另謂：被告丁○○於94年11月15日，在屏東縣麟洛
    鄉，竊取麟洛高幹94右13至Ａ1 電桿之ＰＶＣ22平方風雨線
    157.5 公尺（即起訴書附表一編號1 之犯行），因認被告丁○○此部分亦涉犯刑法第321 條第1 項第3 款之加重竊盜罪
    。訊據被告丁○○堅決否認有何上開犯行，辯稱：當時伊在
    屏東寶健醫院住院，不可能去偷電線等語。經查：被告丁○○於94年11月15日零時18分許，因車禍送往寶建醫院診療住
    院，至同年11月21日出院，在此段住院期間，被告丁○○並
    無請假外出之紀錄，此有寶建醫院95年7 月14日（九四）寶
    建醫字第0306號函暨其檢附之病歷影本附卷可稽（見本院卷
    第65至74頁），是被告丁○○辯稱伊沒有於前揭時地竊取電
    線一節堪以採信。此外，復查無其他積極證據足資證明被告
    丁○○涉有此部分犯行，本應為無罪之諭知，惟因檢察官認
    此部分犯行與前開判決有罪部分有連續犯之裁判上一罪關係
    ，爰不另為無罪之諭知。
貳、被告戊○○部分：
    按提起上訴，應自判決送達後10日內為之，刑事訴訟法第34
    9 條定有明文。本件上訴人即被告鄭彩仍係於民國95年5 月
    16日收受原審法院判決之送達，有送達證書可查（見原審卷
    第38頁），茲竟遲至同年5 月30日始提起上訴（見本院卷第
    10頁），已逾10日期間。按之上開規定，顯屬違背法律上之
    程式，應由本院依同法第367 條前段、第372 條不經言詞辯
    論判決如主文第3 項所示。
據上論結，應依刑事訴訟法第367 條前段、第369 條第1 項前段
、第364 條、第372 條、第299 條第1 項前段，電信法第105 條
，刑法第2 條第1 項、修正前刑法第56條、第47條、刑法第321
條第1 項第3 款、第38條第1 項第2 款，判決如主文。
本案經檢察官林應華到庭執行職務。
中    華    民    國    95    年    8     月    17    日
                  刑事第八庭    審判長法  官  李炫德
                                      法  官  蔡國卿
                                      法  官  李淑惠
以上正本證明與原本無異。
本判決不得上訴。
中    華    民    國    95    年    8     月    17    日
                                      書記官  盧雅婷
附表一：
┌─┬──────┬───────────────┬────────┬────┐
│編│  時    間  │      地    點（含電桿桿號）  │  失  竊  物    │數    量│
│號│            │                              │                │（公尺）│
├─┼──────┼───────────────┼────────┼────┤
│1 │94年10月24日│屏東縣萬丹鄉社皮高幹103-1右17 │PVC22平方風雨線 │  132   │
│  │            │、18（2支電線桿）             │                │        │
├─┼──────┼───────────────┼────────┼────┤
│2 │94年10月26日│屏東縣屏東市歸來高幹42至42-2（│PVC22平方風雨線 │  143   │
│  │            │3 支電桿）                    │                │        │
├─┼──────┼───────────────┼────────┼────┤
│3 │94年11月 5日│屏東縣萬丹鄉田厝高分40右4 至右│PVC22平方風雨線 │   90   │
│  │            │5                             │                │        │
├─┼──────┼───────────────┼────────┼────┤
│4 │94年11月9 日│屏東縣萬丹鄉磚寮高幹26左19右8 │PVC22平方風雨線 │  207   │
│  │            │分3-A2（3支電線桿）           │                │        │
├─┼──────┼───────────────┼────────┼────┤
│5 │94年11月14日│屏東縣屏東市廣安高幹98右2 至右│PVC22平方風雨線 │  381   │
│  │            │4（2支電線桿）                │                │        │
├─┼──────┼───────────────┼────────┼────┤
│6 │94年12月19日│屏東縣屏東市屏九高幹42右8A1 至│PVC22平方風雨線 │  349.6 │
│  │            │A3電桿                        │                │        │
├─┼──────┼───────────────┼────────┼────┤
│7 │94年12月25日│屏東縣萬丹鄉磚寮高幹72A2至A3電│PVC22平方風雨線 │  102   │
│  │            │桿                            │                │        │
├─┼──────┼───────────────┼────────┼────┤
│8 │94年12月25日│屏東縣萬丹鄉竹萬高幹134左26右 │PVC22平方風雨線 │   53   │
│  │            │1-5 電桿（1 支電桿）          │                │        │
├─┼──────┼───────────────┼────────┼────┤
│9 │94年12月29日│屏東縣屏東市歸來高幹44右2 至4 │PVC22平方風雨線 │  164   │
│  │            │（3支電桿）                   │                │        │
├─┼──────┼───────────────┼────────┼────┤
│10│95年1 月1 日│屏東縣萬丹鄉濫庄高幹86-A1 電桿│PVC22平方風雨線 │  183   │
│  │            │（2 支電桿）                  │                │        │
├─┼──────┼───────────────┼────────┼────┤
│11│95年1 月2 日│屏東縣屏東市麟洛高幹36右32至A2│PVC22平方風雨線 │  213.9 │
│  │            │（3支電桿）                   │                │        │
├─┼──────┼───────────────┼────────┼────┤
│12│95年1 月6 日│屏東縣萬丹鄉社皮高幹103-1右21 │PVC22平方風雨線 │   75   │
│  │            │至22電桿                      │                │        │
├─┼──────┼───────────────┼────────┼────┤
│  │            │                              │PVC22平方風雨線 │  224   │
│13│95年1 月15日│屏東縣屏東市大溪州高幹27左8 至├────────┼────┤
│  │            │10電桿                        │PVC60平方風雨線 │  224   │
├─┼──────┼───────────────┼────────┼────┤
│14│95年1 月15日│屏東縣屏東市大溪州高幹27左3至 │PVC22平方風雨線 │  192   │
│  │            │A1電桿                        │                │        │
├─┼──────┼───────────────┼────────┼────┤
│15│95年1 月15日│屏東縣屏東市屏九高幹24右3至4電│PVC22平方風雨線 │  106   │
│  │            │桿                            │                │        │
└─┴──────┴───────────────┴────────┴────┘
附表二：
┌─┬───────┬──┬────┬───┐
│編│  物品名稱    │單位│數    量│備  註│
│號│              │    │        │      │
├─┼───────┼──┼────┼───┤
│1 │PVC 電纜線外皮│公斤│  25    │ 1包  │
├─┼───────┼──┼────┼───┤
│2 │PVC 電纜線外皮│公斤│  13.5  │ 1包  │
├─┼───────┼──┼────┼───┤
│3 │PVC 電纜銅線  │公斤│  25    │      │
├─┼───────┼──┼────┼───┤
│4 │PVC 電纜銅線  │公斤│ 116    │18綑  │
├─┼───────┼──┼────┼───┤
│5 │PVC 電纜銅線  │公斤│  36.5  │14綑  │
├─┼───────┼──┼────┼───┤
│6 │PVC 電纜銅線  │公斤│  16    │ 7綑  │
├─┼───────┼──┼────┼───┤
│7 │PVC 電纜銅線  │公斤│  30    │ 4綑  │
└─┴───────┴──┴────┴───┘
附錄本件判決論罪科刑法條：
電業法第105條
竊盜或損壞電桿、電線、變壓器或其他供電設備者,依刑法之規
定從重處斷。
刑法第321條第1項第3款
犯竊盜罪而有左列情形之一者，處6 月以上、5 年以下有期徒刑
：
三  攜帶兇器而犯之者。


司法院資訊處製作；財團法人民間司法改革基金會備份。
